【裁判字號】    98,重訴,151
【裁判日期】    980630
【裁判案由】    侵權行為損害賠償
【裁判全文】
臺灣臺南地方法院民事判決             98年度重訴字第151號
原      告  統亞國際科技股份有限公司
法定代理人  乙○○
訴訟代理人  蘇榮達律師
被      告  甲○○
上被告因侵占案件，原告提起刑事附帶民事訴訟，請求侵權行為
損害賠償，經本院刑事庭裁定移送前來，於民國98年6月18日言
詞辯論終結，判決如下：
    主  文
被告應給付原告新臺幣肆仟零壹萬肆仟參佰玖拾元，及自民國九
十六年七月二十三日起至清償日止，按週年利率百分之五計算之
利息。
訴訟費用由被告負擔。
本判決第一項於原告以新臺幣壹仟肆佰萬元供擔保後，得假執行
；但被告以新臺幣肆仟零壹萬肆仟參佰玖拾萬元為原告供擔保後
，得免為假執行。
    事實及理由
壹、程序部分：
一、按「因犯罪而受有損害之人，於刑事訴訟程序得附帶提起民
    事訴訟，對於被告及依民法負賠償責任之人，請求回復其損
    害」，刑事訴訟法第487 條定有明文。本件被告因涉嫌共同
    侵占原告所有之存款，原告於民國（下同）96年6月25日具
    狀向本院提起自訴，業經本院刑事庭以96年度自字第13號侵
    占案件判決有罪。原告係因被告之涉嫌犯罪而受有損害之人
    ，爰依上揭法條之規定，於刑事訴訟程序第一審辯論終結前
    對被告提起附帶民事訴訟，請求損害賠償。
二、次按「因犯罪而受損害之人，於刑事訴訟程序，固得附帶提
    起民事訴訟，請求損害賠償。但其請求回復之損害，以被訴
    犯罪所生之損害為限」（最高法院73年度台上字第2938號裁
    判參照）。本件刑事附帶民事訴訟，原告起訴之範圍為：被
    告侵占款項新臺幣（以下同）肆仟零壹萬肆仟參佰玖拾元，
    原告受有肆仟零壹萬肆仟參佰玖拾元之損害，此有原告附帶
    民事起訴狀在卷可按（見原告96年7月3日之起訴狀載）。
三、又按刑事附帶民事訴訟，其刑事部份諭知無罪、免訴或不受
    理之判決者，應以判決駁回原告之訴，刑事訴訟法第503 條
    第1 項定有明文。本件原告於提起附帶民事訴訟請求賠償時
    所列被告尚包括林乙凡，所列聲明尚包括原告願供擔保請准
    宣告假執行，惟因本院96年度自字第13號偽造文書等案件，
    林乙凡被訴侵占，業經本院刑事庭判決諭知無罪，並以96年
    度重附民字第34號判決駁回原告對於林乙凡提起之附帶民事
    訴訟及假執行之聲請在案，有該判決在卷為憑，核與前開規
    定相符。因之，本案僅就被告甲○○為審理。
四、本件被告甲○○經合法通知，無正當理由，未於言詞辯論期
    日到場，且核無民事訴訟法第三百八十六所列各款情形，爰
    依原告聲請，由其一造辯論而為判決，併此敘明。
貳、實體部分：
一、原告主張略以：
(一)、緣被告甲○○與林乙凡係夫妻，甲○○於90年8月15日起任
    原告公司之總經理，而林乙凡係原告公司之董事。詎被告竟
    涉嫌於任職原告公司總經理期間，自90年9月19日起至96年5
    月21日止，陸續對於甲○○業務上與會計陳寶猜共同保管之
    原告所有於銀行之存款，予以挪用侵占，合計肆仟零壹萬肆
    仟參佰玖拾元，茲敘述被告涉嫌侵占款項之具體詳情如下：
１、90年9月13日被告甲○○持原告應收和平電廠工程款500000
    元之支票至台北代收存入原告萬通商業銀行儲蓄部00000000
    000000帳戶後，於90年9月19日自行提領500000元挪用侵占
    入己（如明細分類帳項次1）。
２、90年11月26日被告甲○○將原告所有，用會計陳寶猜名義開
    設供原告公司使用之合作金庫新營支庫（以下簡稱合庫）00
    00000000000帳戶內存款中之30萬元匯入林乙凡擔任董事長
    所經營之達尉工業股份有限公司（以下簡稱達尉工業公司）
    在台北國際商業銀行復興分行（以下簡稱台北國際銀行復興
    分行）0000000000000帳號內，予以挪用侵占（如上明細分
    類帳項次2）。
３、90年12月26日被告甲○○由原告所有以陳寶猜名義開設之上
    開合庫帳戶內提領現款326590元存入林乙凡在萬通銀行開設
    之00000000000000帳號內，予以挪用侵占（如上明細分類帳
    項次3）。
４、91年1月15日被告甲○○將原告所有以陳寶猜名義開設之上
    開合庫帳戶內之存款300000元，匯入林乙凡擔任董事長所經
    營之上開達尉工業公司在台北國際銀復興分行000000000000
    0帳號內，予以挪用侵占（如明細分類帳項次4）。
５、91年1月23日被告甲○○指示原告公司人員將原告公司所有
    以陳寶猜名義開設之上開合庫帳戶內之存款0000000元匯入
    誠泰商業銀行南京東路分行000000000000帳號誠泰商銀業務
    專戶內予以挪用（如明細分類帳項次5）。
６、91年3月11日、91年3月26日、91年4月1日，被告甲○○指示
    原告公司會計人員將原告所有以陳寶猜名義開設之上開合庫
    帳戶內之113800元、200000元、200000元匯入林乙凡擔任董
    事長之達尉工業公司在台北國際銀復興分行0000000000000
    帳號內予以挪用侵占（如明細分類帳項次6、7、8）。
７、91年4月15日被告甲○○將原告所有以陳寶猜名義開設之上
    開合庫帳戶內之100000元匯入林乙凡擔任董事長之達尉工業
    公司在台北國際銀復興分行之上開帳號內予以挪用侵占（如
    明細分類帳項次9）。
８、91年4月25日、91年4月30日、91年5月10日、91年5月24日、
    91年5月30日，被告甲○○指示原告公司會計人員陳寶猜將
    原告所有以陳寶猜名義開立之上開合庫帳戶內之存款10萬元
    、10萬元、10萬元、10萬元、20萬元匯入林乙凡任董事長之
    達尉工業公司在台北國際銀復興分行之上開帳號內，予以挪
    用侵占（如明細分類帳項次10、11、12、13、14）。
９、91年5月31日被告甲○○指示陳寶猜將原告所有以陳寶猜名
    義開立之上開合庫帳戶內之存款15萬元匯入誠泰商銀南京東
    路分行000000000000帳號誠泰商銀業務專戶內予以挪用侵占
    （如明細分類帳項次15）。
１０、91年6月17日、91年6月24日、91年7月15日、91年7月25日，
    被告甲○○指示原告公司之會計陳寶猜，將原告所有以陳寶
    猜名義開立之上開合庫帳戶內之存款30萬元、10萬元、10
    萬元、20萬元，匯入林乙凡任董事長之達尉工業公司在台北
    國際銀復興分行之上開帳號內，予以挪用侵占（如明細分類
    帳項次16、17、18、19）。
、91年8月5日、91年8月12日、91年8月20日、91年8月27日、9
    1年8月30日、91年9月2日、91年9月10日、91年9月16日、91
    年9月25日、91年9月30日、91年10月14日、91年10月25日、
    91年10月30日、91年11月15日、91年11月29日、91年12月16
    日、92年1月10日、92年1月23日、92年2月10日、92年2月20
    日、92年3月12日、92年3月18日、92年4月3日、92年4月25
    日、92年5月5日、92年5月26日、92年6月10日、92年6月30
    日、92年7月16日、92年7月28日、92年8月11日、92年8月20
    日、92年9月2日、92年9月10日、92年10月3日、92年10月15
    日、92年11月5日、92年11月20日、92年12月5日、92年12月
    25日、93年1月5日、93年1月15日、93年2月5日、93年2月20
    日、93年3月5日、93年3月19日、93年4月5日、93年4月21日
    、93年5月7日、93年5月20日、93年6月4日、93年6月21日、
    93年7月5日、93年7月20日，被告甲○○指示陳寶猜將原告
    所有以陳寶猜名義開立之上開合庫帳戶內之存款依序為10萬
    元、20萬元、10萬元、15萬元、10萬元、20萬元、20萬元、
    25 萬元、15萬元、20萬元、20萬元、10萬元、20萬元、15
    萬元、20萬元、20萬元、20萬元、20萬元、10萬元、20萬元
    、10 萬元、20萬元、20萬元、20萬元、20萬元、20萬元、
    20萬元、20萬元、20萬元、20萬元、20萬元、20萬元、25萬
    元、20 萬元、25萬元、25萬元、25萬元、25萬元、25萬元
    、25萬元、25萬元、25萬元、25萬元、25萬元、25萬元、25
    萬元、25萬元、25萬元、25萬元、25萬元、25萬元、25萬元
    、25萬元、25萬元匯入林乙凡擔任董事長經營之達尉工業公
    司在台北國際銀行龍江分行0000000000000帳號內，予以挪
    用侵占（如明細分類帳項次20至73）。
、民國93年7月底因上述陳寶猜名義開立之合庫帳號被台灣台
    南地方法院民事執行扣押，甲○○乃以林乙凡在中國信託銀
    行城北分行開設之000000000000帳號（以下簡稱林乙凡在中
    國信託城北分行之帳號）供原告存入款之用，該帳號印章由
    甲○○自己保管。詎甲○○竟仍於93年8月25日、93年9月30
    日、93年10月20日、93年11月10日、94年1月10日、94年2月
    15日、94年3月4日、94年4月4日、94年5月5日、94年6 月3
    日、94年7月6日、94年8月4日、94年9月5日、94年10月5日
    、94年11月4日、94年12月5日、95年1月5日、95年2月6日、
    95年3月3日、95年4月4日、95年4月20日、95年5月5日、95
    年6月5日、95年7月6日、95年7月31日、95年9月5日、95 年
    10月2日、95年10月31日、95年11月30日，指示陳寶猜，將
    原告所有存入上述林乙凡中國信託城北分行帳號內之現金依
    序為25萬元、25萬元、25萬元、25萬元、25萬元、25萬元、
    25萬元、25萬元、25萬元、25萬元、25萬元、25萬元、25萬
    元、25萬元、25萬元、25萬元、25萬元、25萬元、25萬元、
    25萬元、80萬元、25萬元、25萬元、25萬元、25萬元、25萬
    元、25萬元、90萬元、50萬元匯入林乙凡擔任董事長之達尉
    工業公司在台北國際銀行龍江分行0000000000000帳號內，
    予以挪用侵占（如明細分類帳項次74至77、79至103）。
、93年12月15日，被告甲○○將原告所有以陳寶猜名義開立之
    上述合庫帳戶內被債權人聲請法院民事執行扣押後之餘款00
    00000元提領自行保管而侵占（如明細分類帳項次78）。
、95年12月15日、95年12月25日、96年1月2日、96年1月15日
    、96年1月31日、96年2月5日、96年4月2日、96年4月25日、
    96年4月30日、96年5月15日、96年5月21日，被告甲○○指
    示會計陳寶猜將原告所有存入上述林乙凡在中國信託城北分
    行帳號內之現金依序為50萬元、75萬元、50萬元、25萬元、
    100萬元、50萬元、100萬元、50萬元、50萬元、50萬元、
    150萬元，匯入林乙凡擔任董事長所經營之達尉工業公司在
    永豐商業銀行龍江分行00000000000000帳號內，予以挪用侵
    占（如上明細分類帳項次104至109，111至115）。
、被告甲○○於96年2月14日指示會計陳寶猜將原告所有存入
    上述林乙凡在中國信託城北分行帳號內之現金245萬元匯入
    觀鑫蘭業有限公司在合庫南豐原分行0000000000000帳號內
    ，予以挪用侵占（如上明細分類帳項次110）。
(二)、被告甲○○與林乙凡既係夫妻關係，且分別在原告公司擔任
    總經理及董事職務。而所匯款至上述台北國際銀行復興分行
    及龍江分行，與永豐商業銀行龍江分行之帳戶，皆係林乙凡
    擔任董事長所經營之達尉工業公司帳號，又萬通商銀000000
    00000000帳號為林乙凡私人帳戶，且本件涉案行為時間長達
    五年多之久等等事證，足見被告甲○○與林乙凡二人為共同
    侵權行為人。
(三)、被告甲○○上開涉犯侵占罪嫌之不法侵權行為，係於96年6
    月1日被原告之董事長為查閱帳簿而發覺，並於當日召開之
    九十六年度第二次董事及監察人聯席會議決議對被告及林乙
    凡二人依法提出刑事、民事追訴責任。
(四)、按因故意或過失不法侵害他人之權利者，負損害賠償責任。
    又數人共同不法侵害他人之權利者，連帶負損害賠償責任，
    不能知其中孰為加害人者亦同。民法第184條第1項、第185
    條分別定有明文。被告甲○○96年6月1日親筆出具之承諾書
    影本一件，及96年6月6日親筆書致原告公司董事長之償還計
    劃書影本一件。證明被告甲○○對於挪用款項之金額，已經
    自認。但原告對於其所載之分期償還計劃，不同意，要求一
    次賠償。原告爰依侵權行為、共同侵權行為之法律關係，對
    被告甲○○請求損害賠償。
(五)、被告甲○○對於原告起訴狀所主張自90年9月19日起至96年5
    月21日止，陸續對於其業務上保管原告所有，於銀行之存款
    及現金予以侵占挪用，合計肆仟零壹萬肆仟參佰玖拾元之犯
    罪侵權行為事實（其具體事實及犯罪時間、方法，詳見起訴
    狀記載），業經於鈞院刑事庭審理中自承不諱，（見鈞院96
    年度自字第13號被告甲○○侵占案件刑事庭於97年1月31日
    、97年5月5日、97年10月3日之準備程序筆錄及97年11月24
    日及98年1月5日審判筆錄），並有被告甲○○96年6月1日親
    筆出具之承諾書及96年6月6日出具之償還計劃書各一件（見
    原告起訴狀附呈之證 (一)之1證 (一)之2）、原告公司96年
    6月1日召開之九十六年度第二次董事及監察人聯席會議紀錄
    一件（見起訴狀附呈之證 (二)，應證事實：證明被告侵占
    原告所有之帳款合計40,014,390元之不法侵權行為於96年6
    月1日原告之前任董事長因查閱財務報表帳冊而發覺並於當
    日之董事及監察人聯席會議決議對被告夫妻依法提出刑事、
    民事追訴責任）、達尉工業股份有限公司（以下簡稱達尉公
    司）資料查詢單（見起訴狀附呈之證 (三)，應證事實：證
    明達尉公司係被告之妻林乙凡為負責人所經營之公司）、台
    北市政府營利事業登記證（達尉公司）及經濟部公司執照（
    達尉公司）台北市政府97年1月28日府產業商字第097810120
    00號函檢附達尉公司歷次變更登記事項卡（見鈞院刑事卷二
    第33、34頁，第122至第126頁，應證事實：證明達尉公司係
    被告之妻林乙凡為負責人所經營之公司）、達尉公司銀行帳
    號之開戶資料、帳戶移管同意書（見鈞院刑事卷二第36、37
    頁，應證事實：證明達尉公司在原台北國際銀行復興分行00
    00000000000、龍江分行0000000000000、永豐商業銀行龍江
    分行000000 00000000帳號，均係被告之妻林乙凡為代表人
    所開設之帳戶）、中國信託商業銀行股份有限公司97年2月1
    日中信銀集作字第97502106號函檢附之林乙凡開戶資料及存
    款系統歷史交易查詢報表（見鈞院刑事卷二第162-165頁，
    應證事實：證明萬通商業銀行00000000000000帳號係被告之
    妻林乙凡私人於90年3月27日親自簽名蓋章所開設之個人帳
    號，存款系統歷史交易查詢報表，證明90年12月26日被告甲
    ○○將原告所有之326,590元存入其妻林乙凡之萬通商銀000
    000000000 00私人帳號內予以侵占之事實）、統亞公司股東
    花基文致監察人之提案書及請求書（見鈞院刑事卷一第54、
    55頁，證明被告與其妻林乙凡共同侵占原告所有之款項之事
    實）、原告明細分類帳3頁（見起訴狀附呈之證 (五)，應證
    事實：證明被告前後自90年9月19日起至96年5 月21日止侵
    占原告公司款項之日期及匯出匯入帳號、匯出金額之過程）
    、及萬通銀行帳號00000000000000之存摺影本一件、萬通銀
    行0000 0000000000帳號90年12月26日存款單存根影本一件
    、合作金庫匯款回條聯 (二)影本71件、中國信託商業銀行
    匯款申請書影本41件、被告甲○○匯款指示單影本110件（
    見起訴狀附呈之證 (六)一袋外放編號1、3、2、4至73、74
    至77、79至115、5至8、10至115，應證事實：(1) 萬通銀行
    之存摺影本，證明90年9月13日甲○○拿原告應收工程款50
    萬元之支票存入原告萬通銀行之00000000000000帳戶後於90
    年9月19日自行提領50萬元予以侵占之事實。(2)合作金庫匯
    款回條聯及匯款指示單，證明被告甲○○指示會計人員將原
    告所有之合作金庫銀行0000000000000帳號內之金額匯入被
    告林乙凡負責經營之達尉公司台北國際商銀復興分行000000
    0000000帳號內共計0000000元；台北國際銀行龍江分行0000
    000000000帳號內共計00000000元，予以共同侵占之事實。
    (3)中國信託商銀匯款申請書及匯款指示單，證明以被告林
    乙凡名義開設之中國信託商銀城北分行000000000000帳號供
    原告公司使用，竟將該帳戶內原告所有之金額指示會計人員
    匯入被告林乙凡為負責人所經營之達尉公司台北國際商銀龍
    江分行0000000000000帳號內合計0000000元；匯入林乙凡負
    責經營之達尉公司永豐商業銀行龍江分行00000000000000帳
    號內合計0000000元；匯入觀鑫蘭業有限公司之合庫銀行南
    豐原分行0000000000000帳號內金額為0000000元共同侵占之
    事實。(4)萬通銀行90年12月26日存款單存根，證明甲○○
    自原告所有以陳寶猜名義開立之合作金庫新營支庫00000000
    00000帳號內提領326590元存入被告林乙凡私人在萬通銀行
    開設之00000000000000帳號內，共同予以侵占。）等之證物
    可資佐證。被告甲○○所犯刑事罪行部分，經鈞院刑事庭96
    年度自字第13號於98年4月14日判處業務上侵占罪應執行有
    期徒刑2年8月在案，有該刑事判決可稽。
(六)、並聲明：被告甲○○應給付原告肆仟零壹萬肆仟參佰玖拾元
    ，及自本訴狀繕本送達之翌日起至清償日止，按年利率百分
    之五計算之利息；願供擔保，請准予宣告假執行。
二、被告未於言詞辯論期日到場，亦未提出準備書狀作何聲明或
    陳述。
三、得心證的理由：
(一)、按「因故意或過失，不法侵害他人之權利者，負損害賠償責
    任。故意以背於善良風俗之方法，加損害於他人者亦同」，
    民法第184條第1項定有明文。查被告任職原告公司期間，故
    意違背職務上之忠誠義務（不論被告是否具有專業資格），
    導致原告因被告挪用侵占原告公司之款項而造成之金錢上之
    損害00000000元之事實，業據原告提出刑事第一審判決書為
    憑，而被告對原告所主張之前開事實，業經於本院刑事第一
    審準備程序筆錄及審判筆錄中自認對於第一審刑事判決認定
    之事實無意見（見本院刑事庭96年度自字第13號被告甲○○
    侵占案件於97年1月31日、97年5月5日、97年10月3日之準備
    程序筆錄及97年11月24日及98年1月5日審判筆錄），並有被
    告甲○○96年6月1日親筆出具之承諾書及96年6月6日出具之
    償還計劃書、原告公司96年6月1日召開之九十六年度第二次
    董事及監察人聯席會議紀錄影本各一件附卷可據，復經依職
    權調閱本院96年度自字第13號及96年度重附民字第34號刑事
    卷宗審核無誤。
(二)、原告就其上開主張，並另業據提出原告公司變更登記表、明
    細分類帳、達尉公司之台北市政府營利事業登記證、達尉公
    司之經濟部公司執照、台北市政府97年1月28日府產業商字
    第09781012000號函及檢附達尉公司歷次變更登記事項卡、
    達尉公司歷次變更登記事項卡、達尉公司銀行帳號之開戶資
    料、帳戶移管同意書、中國信託商業銀行股份有限公司97
    年2月1日中信銀集作字第97502106號函及檢附之林乙凡開戶
    資料、存款系統歷史交易查詢表、原告統亞公司股東花基文
    致監察人之提案書及請求書影本各一件為證，且引用刑事判
    決內所援用之被告犯罪證據。
(三)、被告於本院行言詞辯論程序前均經合法通知，既未到庭爭執
    ，亦未提出書狀作何聲明或陳述，依民事訴訟法第280條第3
    項前段準用同條第1項前段之規定，視為自認。原告所主張
    上開事實，自堪信為真實。
三、從而，原告依據侵權行為損害賠償之法律關係，請求被告給
    付00000000元，及自起訴狀繕本送達翌日即96年7月23日起
    至清償日止，按週年利率百分之5計算之利息，為有理由，
    應予准許。又原告陳明願供擔保，聲請宣告假執行，核無不
    合，爰酌定相當擔保金額准許之。並依職權宣告被告供擔保
    後得免為假執行。
四、據上論結，本件原告之訴為有理由，依民事訴訟法第385條
    第1項前段、第78條、第390條第2項、第392條第2項，判決
    如主文。
中    華    民    國    98    年    6     月    30    日
                  民事第一庭  法  官  曾鴻銘
以上正本，係照原本作成。
如對本判決上訴，須於判決送達後20日內向本院提出上訴狀
中    華    民    國    98    年    6     月    30    日
                              書記官  盧昱蓁


司法院資訊處製作；財團法人民間司法改革基金會備份。
